【裁判字號】    98,交上易,734
【裁判日期】    980624
【裁判案由】    過失傷害
【裁判全文】
臺灣高等法院臺中分院刑事判決       98年度交上易字第734號
上  訴  人  臺灣臺中地方法院檢察署檢察官
上  訴  人
即  被  告  乙○○
上列上訴人因被告過失傷害案件，不服臺灣臺中地方法院98年度
交易字第76號，中華民國98年3 月12日第一審判決（起訴案號：
臺灣臺中地方法院檢察署97年度偵字第22988 號），提起上訴，
本院判決如下：
    主  文
上訴駁回。
乙○○緩刑貳年，並應於緩刑期內，依附件之和解筆錄內容履行
。
    事  實
一、乙○○於民國（下同）97年6 月28日上午10時許，駕駛車牌
    號碼為3075-FK 號自用小客車，沿臺中縣沙鹿鎮○○路由南
    向北方向行駛，於同日上午10時40分許，行經英才路與東英
    路交岔路口，本應注意汽車行駛時，駕駛人應注意車前狀況
    ，並隨時採取必要之安全措施，且依當時天候晴、日間有自
    然光線、柏油路面乾燥且無缺陷、無障礙物、視距良好，客
    觀上並無不能注意之情狀，竟疏未注意及此，貿然穿越路口
    ，適有丁○○（原名：陳正明）騎乘車牌號碼為P5R-203 號
    重機車，附載乘客甲○○，沿英才路由北向南行駛，行經該
    路口欲左轉東英路，亦疏未注意英才路內側車道設有禁行機
    車標線，應依兩段式方式進行左轉及轉彎車應讓直行車先行
    ，即自英才路機車道逕行左轉至東英路，乙○○閃避不及，
    致其駕駛之車牌號碼3075-FK 號自用小客車頭撞擊丁○○之
    機車右側車身，致丁○○、甲○○人車倒地，丁○○受有左
    臉挫傷、腦震盪、左額外傷（長約5 公分），甲○○受有胸
    部挫傷、左第六肋骨骨折與右第2到第8肋骨骨折、右胸挫傷
    出血、氣血胸、左鎖骨骨折、右肩胛骨骨折、胸震盪、肢體
    多處擦傷等傷害。乙○○於肇事後，於有偵查權限之人知悉
    犯罪人之前，當場向前往處理事故之警員承認自己係肇事者
    ，而自首接受裁判。
二、案經丁○○、甲○○訴由臺中縣警察局清水分局報請臺灣臺
    中地方法院檢察署檢察官偵查起訴。
    理  由
一、按被告以外之人於審判外之陳述雖不符刑事訴訟法第 159條
    之 1至之4等4條之規定，而經當事人於審判程序同意作為證
    據，法院審酌該言詞陳述或書面陳述作成時之情況，認為適
    當者，亦得為證據；當事人、代理人或辯護人於法院調查證
    據時，知有刑事訴訟法第159條第1項不得為證據之情形，而
    未於言詞辯論終結前聲明異議者，視為有前項之同意，同法
    第159條之5定有明文。立法意旨在於傳聞證據未經當事人之
    反對詰問予以核實，原則上先予排除。惟若當事人已放棄反
    對詰問權，於審判程序中表明同意該等傳聞證據可作為證據
    ；或於言詞辯論終結前未聲明異議，基於尊重當事人對傳聞
    證據之處分權，及證據資料愈豐富，愈有助於真實發見之理
    念，且強化言詞辯論主義，使訴訟程序得以順暢進行，上開
    傳聞證據亦均具有證據能力。本案判決下列所引用之各該被
    告以外之人於審判外之陳述（包含書面陳述），性質上均屬
    傳聞證據，檢察官、被告、辯護人迄本院言詞辯論終結前，
    均未主張有刑事訴訟法第159條第1項不得為證據之情形，本
    院審認上開證據作成時之情況，認應無違法或不當情事，與
    本案待證事實間復具有相當之關聯性，以之作為證據應屬適
    當，依刑事訴訟法第159條之5 第2項之規定，均有證據能力
    ，合先敘明。
二、上揭犯罪事實，業據被告乙○○於偵查、原審及本院審理時
    均坦承不諱，核與告訴人丁○○、甲○○於警詢、偵訊及原
    審審理中指訴之情節大致相符，並有道路交通事故現場圖、
    道路交通事故調查報告表(一)(二)、道路交通事故告訴人及被告
    談話紀錄表各1 份，臺中縣警察局道路交通事故初步分析研
    判表、現場照片等附於偵查卷內可稽；而告訴人丁○○於車
    禍後受有左臉挫傷、腦震盪、左額外傷（長約5 公分），甲○○受有胸部挫傷、左第六肋骨骨折與右第2到第8肋骨骨折
    、右胸挫傷出血、氣血胸、左鎖骨骨折、右肩胛骨骨折、胸
    震盪、肢體多處擦傷等傷害，亦分別有光田醫療社團法人光
    田綜合醫院97年7月2日、8日、11日出具之診斷證明書三紙
    在卷可稽。
三、按汽車行駛時，駕駛人應注意車前狀況及兩車併行之間隔，
    並隨時採取必要之安全措施。道路交通安全規則第94條第3
    項定有明文。被告對於前揭規定自應知悉且應遵守，竟於前
    揭時間行經肇事地點時，且依事發當時之客觀狀況為天候晴
    、日間有自然光線、柏油路面乾燥且無缺陷、無障礙物、視
    距良好等情，有前揭道路交通事故調查報告表(一)、(二)在卷可
    憑，顯見被告於事發當時並無不能注意之情事。而被告竟未
    注意車前狀況，致閃避不及而撞擊告訴人丁○○騎乘之機車
    而肇事，被告之駕駛行為有過失，至為顯然，此觀本件車禍
    經臺灣省臺中縣車輛行車事故鑑定委員會鑑定結果，亦認被
    告乙○○駕駛3075─FK自用小客車未注意車前狀況，為肇事
    次因，有該委員會台中縣區970456號鑑定意見書在卷可資佐
    證；又本件車禍致告訴人丁○○、甲○○受有如上所述之傷
    害，則被告之過失行為與告訴人受傷間具有相當因果關係，
    堪可認定。另按「機器腳踏車行駛至交岔路口，其轉彎應依
    標誌或標線之規定行駛，無標誌或標線者，應依第102條及
    下列規定行駛：一、內側車道設有禁行機車標誌或標線者，
    應依兩段方式進行左轉，不得由內側或其他車道左轉。...
    」；又「汽車行駛至交岔路口，其行進、轉彎，應依下列規
    定：... 七、轉彎車應讓直行車先行。... 」，道路交通安
    全規則第99條第2項第1款、第102條第1項第7款分別定有明
    文。本件車禍時告訴人丁○○係騎乘P5R-203號重型機車沿
    英才路由北向南行駛至英才路與東英路口時欲左轉東英路，
    而英才路雖未設有兩段式左轉標誌，惟其內側車道有禁行機
    車標線，且設有機車待轉區，此有上揭卷附之道路交通事故
    現場圖及現場照片可稽，告訴人丁○○未依規定為兩段式方
    式左轉及未讓直行車先行，就本件車禍之發生，顯亦有過失
    ，此前揭臺灣省臺中縣車輛行車事故鑑定委員會鑑定結果，
    亦認係告訴人駕駛P5R-203普通重型機車左轉未讓直行車先
    行，為肇事主因，然此僅係民事賠償過失相抵之問題，並無
    礙被告本件過失傷害罪責之成立。是本件事證明確，被告犯
    行堪以認定。
四、本件檢察官起訴書記載被告乙○○係貿然以超過速限50公里
    之速度且行駛於機車道，致撞擊告訴人丁○○騎乘之重型機
    車。檢察官為此認定，無非係以告訴人指訴及被告乙○○於
    偵查中自陳：我的車速應該有超過50公里等語為憑。然查：
    被告初於車禍事故現場及警訊時均供稱：肇事時車速約30-4
    0 公里，有卷附台中縣警察局清水分局沙鹿交通分（小）隊
    處理道路交通事故談話紀錄表及警訊筆錄附卷可考（見警卷
    第8頁、第2-3頁），於原審審理時則陳稱伊應該沒有超速等
    語，所述與偵查中已非一致；而告訴人丁○○於原審審理中
    結證稱：「（是否可判斷被告當時之車速？）無法判斷，只
    是覺得她開得蠻快的，我在偵查中說被告車速有7、80公里
    ，是我自己覺得。」，告訴人甲○○亦證稱：車禍是如何發
    的，我不清楚等語；是告訴人丁○○所述，應係其個人臆測
    之詞，尚難資為認定本件事實之依據，即無從僅以被告偵查
    中之陳述認定其有超速；又被告始終否認其行駛於機車道上
    ，雖告訴人丁○○於偵查中陳稱被告當時係開在機車道上云
    云，然告訴人二人於原審審理時已證稱：被告開在何車道上
    ，渠等並不知道等語，即尚難認告訴人於偵查中之陳述為可
    採；另依卷附道路交通事故現場圖所示，告訴人丁○○之機
    車刮地痕起始點距英才路與東英路轉角處4公尺，距東英路
    馬路中心點尚有3公尺，即該刮地痕係已逾越交岔路面中心
    而靠近英才路側，而非交岔路口中心位置，而依告訴人丁○○陳稱係其自英才路欲左轉東英路時與被告發生撞擊，依兩
    車行進位置，顯然該現場遺留之刮地痕起點並非本件兩車直
    接撞擊地點，否則告訴人丁○○豈非行駛入逆向車道，故無
    從以該現場刮地痕位置推認被告於車禍發生時係行駛於機車
    道。惟本件車禍被告確有過失有如上述，是被告縱無上開超
    速、行駛機車道之行為，仍無礙被告本件過失傷害罪責之成
    立，附此敘明。
五、核被告所為，係犯刑法第284條第1項前段之過失傷害罪嫌。
    被告一過失行為，侵害告訴人陳正明及甲○○2 人之身體健
    康法益，係一行為而觸犯數罪名之同種想像競合犯，應依刑
    法第55條規定，以一罪論。又被告於肇事後，犯罪未被有偵
    查權限之人發覺前，即主動向據報前去處理且尚不知肇事者
    為何人之警員陳俊華坦承駕車肇事，有警員陳俊華填製之臺
    中市○○○道路交通事故肇事人自首情形紀錄表1 份在卷可
    憑（見警卷第20頁），嗣並接受法院裁判，當已合於自首之
    規定，應依刑法第62條前段之規定，減輕其刑。原審經審理
    結果，認被告罪證明確，適用刑法第284條第1項、第55條、
    第62條前段、第41條第1項前段，刑法施行法第1條之1第1項
    等規定，並審酌被告因疏失釀成本案交通事故，並使告訴人
    陳正明及甲○○分別受有如事實欄所示之傷害，且迄未賠償
    告訴人二人，告訴人所受損害非輕，惟念被告於原審審理中
    已坦承犯行，暨本件車禍經鑑定結果，肇事主因為告訴人陳
    正明所致，及被告陳稱因目前無資力，致無法賠償告訴人等
    一切情狀，量處有期徒刑3 月，併諭知易科罰金之折算標準
    。核其認事用法均無不當，量刑亦稱妥適。檢察官雖據告訴
    人丁○○、甲○○請求上訴認原審量刑過輕等語；被告上訴
    指摘原判決量刑過重云云，惟按量刑輕重係屬事實審法院得
    依職權自由裁量之事項，苟已斟酌刑法第57條各款所列情狀
    而未逾越法定刑度，不得遽指為違法（最高法院72年度台上
    字第6696號、75年度台上字第7033號判例要旨參照）；且在
    同一犯罪事實與情節，如別無其他加重或減輕之原因，下級
    審量定之刑，亦無過重或失輕之不當情形，則上級審法院對
    下級審法院之職權行使，原則上應予尊重（最高法院85年度
    台上字第2446號裁判意旨參照）。本件原審已依刑法第57條
    之規定審酌被告之上開一切情狀，而量處罪刑，原審量刑難
    認有何刑度過重情狀，被告上訴，並無理由，應予駁回。
六、末查，被告前未曾受有期徒刑以上刑之宣告，有臺灣高等法
    院被告前案紀錄表在卷足憑，因一時失慮，致罹刑典，事後
    已坦承犯行，深具悔意，並已於98年5 月18日本院98年度交
    附民字第109、110號損害賠償事件審理時，與被害人丁○○
    、甲○○達成和解，同意給付被害人丁○○、甲○○新臺幣
    12萬元，給付方法為：分24期給付，自民國98年6 月20日起
    至100年5月20日止，於每月20日各給付新台幣5000元整，如
    一期未履行視為全部到期。被告應按期將上開款項匯入原告
    甲○○設在郵局帳號00000000000000帳戶內，即視同已給付
    給原告二人，有本院98年度交附民字第109、110號和解筆錄
    附卷可參，本院認被告經此偵審程序及罪刑之宣告後，應知
    警惕，而無再犯之虞，因認暫不執行為當，併宣告緩刑2 年
    ，以啟自新。又本院為督促被告確實履行和解條件，認有依
    照刑法第74條第2項第3款規定，命被告履行該和解條件之必
    要，而併為此附負擔之宣告（被告爾後如有違反上述履行義
    務，且情節重大者，足認宣告緩刑難收預期效果時，告訴人
    得依刑法第75條之1 第1項第4款之規定，向檢察官陳報，由
    檢察官斟酌情節為撤銷緩刑宣告之聲請，併予敘明）。
據上論斷，應依刑事訴訟法第368條，刑法第74條第1項第1款、
同條第2項第3款，判決如主文。
本案經檢察官丙○○到庭執行職務。
中    華    民    國    98    年    6     月    24    日
            刑事第七庭    審判長法  官  林  榮  龍
                                法  官  江  錫  麟
                                法  官  張  惠  立
上列正本證明與原本無異。
不得上訴。
                                書記官  陳  慈  傳
中    華    民    國    98    年    6     月    25    日
附錄：本案論罪科刑法條全文
中華民國刑法第284條
（過失傷害罪）
因過失傷害人者，處 6 月以下有期徒刑、拘役或 5 百元以下罰
金，致重傷者，處1年以下有期徒刑、拘役或5百元以下罰金。
從事業務之人，因業務上之過失傷害人者，處 1 年以下有期徒刑
、拘役或1 千元以下罰金，致重傷者，處 3 年以下有期徒刑、
 拘役或2千元以下罰金。
附件（原告指丁○○、甲○○、被告為乙○○）
98年度交附民字第109、110號和解筆錄內容：
一、被告願意給付原告兩人合計新台幣壹拾貳萬元，分二十四期
    給付，自民國九十八年六月二十日起至一百年五月二十日止
    ，於每月二十日各給付新台幣伍仟元整，如一期未履行視為
    全部到期。被告應按期將上開款項匯入原告甲○○設在郵局
    帳號00000000000000帳戶內，即視同已給付
    給原告二人。
二、原告其餘請求拋棄。


司法院資訊處製作；財團法人民間司法改革基金會備份。
